臺灣臺中地方法院臺中簡易庭民事判決
110年度中簡字第1953號
原      告  旺旺友聯產物保險股份有限公司

法定代理人  劉自明  
訴訟代理人  彭欣如  
            凃福仁  
            林語彤  
被      告  邱國州  

上列當事人間請求損害賠償事件，經本院於民國111年7月5日言
詞辯論終結，判決如下：
    主    文
被告應給付原告新臺幣96,264元，及自民國110年3月25日起至清
償日止，按年息百分之五計算之利息。
原告其餘之訴駁回。
訴訟費用新臺幣7,430元，其中新臺幣3,195元由被告負擔，餘由
原告負擔。
本判決原告勝訴部分得假執行。
    事 實 及 理 由
壹、程序事項
    本件被告未於最後言詞辯論期日到場，核無民事訴訟法第38
    6條各款所列情形，爰依原告之聲請，由其一造辯論而為判
    決。
貳、實體事項　　
一、原告主張：被告於民國108年2月9日下午7時8分許，駕駛車
    牌號碼0000-00號自小客車，行經臺中市東區東英十街與三
    賢街口時，因未依規定讓車，致撞及由原告所承保，為訴外
    人蔡偉基所有並由訴外人蔡政祐駕駛之車牌號碼000-0000號
    自用小客車（下稱系爭車輛），造成系爭車輛受損，被告自
    應負損害賠償之責，並應負擔七成之肇事責任。又系爭車輛
    經送修復後，支出修復費用新臺幣（下同）320,000元（烤
    漆22,994元、工資40,725元、零件256,281元），被告應給
    付其中224,000元（計算式：320000×0.7＝224000），原告已
    本於保險責任賠付完畢，自得依民法第184條第1項前段、第
    191條之2、第196條、保險法第53條第1項規定取得代位求償
    權，爰依法提起本件訴訟等語。並聲明：被告應給付原告22
    4,000元，及自起訴狀繕本送達翌日起至清償日止，按年息
    百分之5計算之利息。
二、被告未於最後言詞辯論期日到場，惟據其前提出書狀及到庭
    陳述略以：違規停在紅線之案外車輛占據車道，導致原告保
    戶未依規定之行車路線，靠逆向行駛在車輛上，並未減速方
    為車禍之肇事原因等語。並聲明：原告之訴駁回。
三、得心證之理由
  ㈠原告主張被告於上開時地與系爭車輛發生碰撞，造成系爭車
    輛受損之事實，業據其提出與其所述相符之道路交通事故當
    事人登記聯單、道路交通事故現場圖、初步分析研判表、行
    車執照、估價單、統一發票、理賠計算書、賠償給付同意書
    等件為證，並經本院依職權向臺中市政府警察局第三分局調
    取道路交通事故調查卷宗（含道路交通事故現場圖、道路交
    通事故調查報告表㈠㈡、道路交通事故談話紀錄表、酒精測定
    紀錄表、自首情形紀錄表、道路交通事故補充資料表、現場
    照片、初步分析研判表等資料）查核無訛，而被告對於原告
    主張之事實，於本院言詞辯論期日時並未爭執，自堪信為真
    實。
　㈡按行經…無號誌之交岔路口及其他人車擁擠處所，或因雨霧致
    視線不清或道路發生臨時障礙，均應減速慢行，作隨時停車
    之準備；汽車行駛時，駕駛人應注意車前狀況，並隨時採取
    必要之安全措施。行至無號誌或號誌故障而無交通指揮人員
    指揮之交岔路口，支線道車應暫停讓幹線道車先行；未設標
    誌、標線或號誌劃分幹、支線道者，少線道車應暫停讓多線
    道車先行；車道數相同時，轉彎車應暫停讓直行車先行；同
    為直行車或轉彎車者，左方車應暫停讓右方車先行；道路交
    通安全規則第93條第1項第2款、第94條第3項、第102條第1
    項第2款規定甚明。查依卷附道路交通事故現場圖繪示及系
    爭車輛之行車紀錄器畫面，本件被告駕車沿三賢街往自由路
    方向行駛，系爭車輛沿東英十街往十甲東路方向直行，兩車
    於路口發生碰撞，而系爭事故肇事地點即東英十街與三賢街
    交岔路口處，無設置號誌，大德街、華興街車道數相同，無
    幹、支線道之分，依上開規定，車輛行經無號誌路口，除均
    應減速慢行，在未劃分幹、支線道、車道數相同且同為直行
    車者，左方車應暫停讓右方車先行。惟被告行經無號誌路口
    時，未減速慢行並充分注意右方來車動態，左方車未暫停讓
    右方車先行，實屬不當；而系爭車輛雖屬右方車，有優先通
    行權，但行經無號誌路口，應減速慢行，作隨時停車之準備
    ，方能明確判斷左右來車及行人穿越狀況，以決定穿越路口
    之最適時機，但系爭車輛亦未減速注意並作隨時停車之準備
    ，致兩車碰撞而肇事，亦有不當之處。從而，被告行經無號
    誌交岔路口，未充分注意右方來車動態，左方車未暫停讓右
    方車先行，為肇事主因；原告保戶行經無號誌交岔路口及其
    他人車擁擠之處所，未減速注意並作隨時停車之準備，及案
    外車輛車號00-0000、3398-UJ小客車，於劃設有禁止臨時停
    車處暫用車道違規停車，影響他車動線，均有疏忽，為肇事
    次因。又本件經送請臺中市車輛行車事故鑑定委員會鑑定及
    覆議結果，均亦同此認定，有臺中市車輛行車事故鑑定委員
    會111年1月14日中市車鑑字第1100010381號函附鑑定意見書
    及臺中市交通事件裁決處111年5月20日中市交裁管字第1110
    025932號函附臺中市車輛行車事故鑑定覆議委員會覆議意見
    書在卷可稽（見本院卷第133-136頁、第219-223頁）。雙方
    就本件事故之發生均有過失，堪以認定，本院參酌雙方之過
    失程度認被告應負70％之肇事責任，原告及其他案外車輛應
    負30％之肇事責任。被告雖辯稱：違規停在紅線之案外車輛
    占據車道，導致原告保戶未依規定之行車路線，靠逆向行駛
    在車輛上，並未減速方為車禍之肇事原因等語。查當時雖系
    爭車輛之右側有一輛白色小客車及一輛銀色轎車違規停放，
    此觀之道路交通事故現場圖及交通事故現場照片自明；導致
    原告保戶駕車行駛至交岔路口前，其行車動線雖遭違規停放
    之車輛所擠壓，呈跨車道行駛進入入口，惟此節並不影響被
    告應於進入交岔路前，減速慢行甚至暫停，待確認右方並無
    來車後，始進入路口，則被告未依規定減速、讓車貿然駛入
    該交岔路口，方為本件事故之肇事主因，可堪認定，其上開
    所辯，委不足採。
　㈢復按因故意或過失，不法侵害他人之權利者，負損害賠償責
    任；汽車、機車或其他非依軌道行駛之動力車輛，在使用中
    加損害於他人者，駕駛人應賠償因此所生之損害，民法第18
    4條第1 項前段、第191條之2前段分別定有明文。又被保險
    人因保險人應負保險責任之損失發生，而對於第三人有損失
    賠償請求權者，保險人得於給付賠償金額後，代位行使被保
    險人對於第三人之請求權；但其所請求之數額，以不逾賠償
    金額為限，保險法第53條第1項亦有明定。經查，被告駕車
    行經無號誌路口時，未減速慢行並充分注意右方來車動態，
    致與行駛亦欲通過該路口之系爭車輛發生碰撞而肇事，系爭
    車輛因而受損，堪認被告就本件事故之發生具有過失甚明，
    又被告之過失行為與系爭車輛受損之結果間，具有相當因果
    關係，故本件損害之發生被告自應依民法第184條第1項前段
    、第191條之2前段規定，負損害賠償責任。因原告已依保險
    契約賠付系爭車輛之修理費用給付320,000元，是原告依保
    險法第53條第1項前段規定，得代位蔡偉基行使其對被告之
    損害賠償請求權。
  ㈣再按損害賠償，除法律另有規定或契約另有訂定外，應以填
    補債權人所受損害及所失利益為限；不法毀損他人之物者，
    被害人得請求賠償其物因毀損所減少之價額。民法第216條
    第1 項、第196條分別定有明文。而所謂請求賠償物被毀損
    所減少之價額，得以修理費用為估定標準，但以必要者為限
    ，例如修理材料以新品換舊品，應予折舊（最高法院77年度
    第9 次民事庭會議決議參照）。又保險人代位被害人請求損
    害賠償時，如其損害額小於保險人已給付之賠償金額，則保
    險人所得代位請求者，應祇以該損害額為限（最高法院65年
    台上字第2908號判例意旨參照）。經查，系爭車輛之修理費
    用320,000元，係包含烤漆22,994元、工資40,725元、零件2
    56,281元，其中零件部分因係以新品替換舊品，依上開說明
    ，自應扣除折舊，至工資及烤漆費用則無折舊問題。依行政
    院所頒「固定資產耐用年數表」及「固定資產折舊率表」規
    定，小客車之耐用年數為5年，依定率遞減法每年折舊千分
    之369。且營利事業所得稅查核準則第95條第6 項規定「固
    定資產提列折舊採用定率遞減法，以1年為計算單位，其使
    用期間未滿1年者，按實際使用之月數相當於全年之比例計
    算之，不滿1月者，以月計」。查系爭車輛為105年5月出廠
    （見本院卷第27頁系爭車輛行車執照），參照民法第124條
    規定意旨，推定其出廠日期為105年5月15日，至108年2月9
    日本件事故發生為止，依前揭規定計算，系爭車輛計算折舊
    之使用期間為2年9月。準此，經扣除系爭車輛使用期間之折
    舊額後，原告得請求之零件費用為73,801元（計算式詳附表
    ），再加計烤漆22,994元、工資40,725元，是以，本件系爭
    車輛之合理修繕金額合計137,520元（計算式：73801+22994
    +40725＝137,520）。此金額低於原告賠付之金額，依上開說
    明，原告僅得代位請求被告給付系爭車輛修理費用損害額應
    以137,520元為限。
　㈤惟按損害之發生或擴大，被害人與有過失者，法院得減輕賠
    償金額，民法第217條第1項有明文規定。上開規定係為促使
    被害人對於自己生命、身體之安全，盡其應盡之注意義務，
    避免或減少危險或損害之發生，以求當事人間之公平。經查
    ，本件車禍事故之發生，被告駕駛有未減速慢行並充分注意
    右方來車動態，之過失，惟原告保戶行經無號誌交岔路口及
    其他人車擁擠之處所，未減速注意並作隨時停車之準備，及
    案外車輛車號00-0000、3398-UJ小客車，於劃設有禁止臨時
    停車處暫用車道違規停車，影響他車動線，均有疏忽對於本
    件事故之損害擴大仍有肇事原因，是本院審酌雙方就本件車
    禍發生之過失情節輕重，認原告及其他案外車輛應負擔30％
    ，被告應負擔70％之過失責任，業如前述。是以此為計，則
    被告賠償金額應減為96,264元（計算式：137520×0.7＝96264
    元；元以下四捨五入）。
  ㈥末按給付有確定期限者，債務人自期限屆滿時起，負遲延責
    任；給付無確定期限者，債務人於債權人得請求給付時，經
    其催告而未為給付，自受催告時起，負遲延責任。其經債權
    人起訴而送達訴狀，或依督促程序送達支付命令，或為其他
    相類之行為者，與催告有同一之效力，民法第229條第1 項
    、第2 項分別定有明文。又按遲延之債務，以支付金錢為標
    的者，債權人得請求依法定利率計算之遲延利息。但約定利
    率較高者，仍從其約定利率；應付利息之債務，其利率未經
    約定，亦無法律可據者，週年利率為百分之5，民法第233條
    第1項、第203條亦分別明定。查原告對被告之侵權行為損害
    賠償債權，核屬無確定期限之給付，既經原告提起本件民事
    訴訟，且起訴狀繕本於110年3月24日合法送達被告（送達證
    書見本院卷第87頁），則原告請求被告自起訴狀繕本送達被
    告之翌日即110年3月25日起至清償日止，按週年利率百分之
    5計算之遲延利息，核無不合，應予准許。
四、綜上所述，原告依上開規定，代位請求被告給付96,264元，
    及自110年3月25日起至清償日止，按年息百分之5計算之利
    息，為有理由，應予准許。逾此部分之請求，則屬無據，應
    予駁回。
五、本件事證已臻明確，兩造其餘攻擊防禦方法及所舉證據，經
    審酌結果，與本件判決結論均無影響，爰不一一論述，附此
    敘明。
六、本件原告勝訴部分，係就民事訴訟法第427條第1項訴訟適用
    簡易程序為被告敗訴之判決，爰依民事訴訟法第389條第1項
    第3 款規定，依職權宣告假執行。
七、訴訟費用負擔之依據：民事訴訟法第79條。
中　　華　　民　　國　　111 　年　　7 　　月　　29　　日
                      臺灣臺中地方法院臺中簡易庭
                                  法　官　張清洲
附表
-----
折舊時間           金額
第1年折舊值        256,281×0.369=94,568
第1年折舊後價值    256,281-94,568=161,713
第2年折舊值        161,713×0.369=59,672
第2年折舊後價值    161,713-59,672=102,041
第3年折舊值        102,041×0.369×(9/12)=28,240
第3年折舊後價值    102,041-28,240=73,801
以上為正本係照原本作成。
如不服本判決，應於送達後20日內，向本院提出上訴狀並表明上
訴理由，如於本判決宣示後送達前提起上訴者，應於判決送達後
20日內補提上訴理由書（須附繕本）。如委任律師提起上訴者，
應一併繳納上訴審裁判費。
中　　華　　民　　國　　111 　年　　7 　　月　　29　　日
                                  書記官 陳慧津